【裁判字號】    95,訴,816
【裁判日期】    951107
【裁判案由】    違反槍砲彈藥刀械管制條例
【裁判全文】
臺灣臺南地方法院刑事判決               95年度訴字第816號
公  訴  人  臺灣臺南地方法院檢察署檢察官
被      告  甲○○
指定辯護人  鄭淑子律師
上列被告因違反槍砲彈藥刀械管制條例案件，經檢察官提起公訴
（九十五年度偵字第二七一四號），本院判決如下：
    主  文
甲○○未經許可，持有空氣槍，處有期徒刑壹年捌月，併科罰金
新臺幣萬元，罰金如易服勞役，以新臺幣壹仟元折算壹日，緩
刑年，緩刑期內付保護管束。扣案空氣槍壹枝（槍枝管制編號
0000000000號，含小型高壓氣體鋼瓶壹個）沒收。
    事  實
一、甲○○明知未經許可，不得持有可發射子彈具殺傷力之空氣
    槍，竟於民國九十三年初農曆年節後某日，在臺南縣玉井鄉
    某夜市內，以新臺幣（下同）二千餘元之代價，向某姓名不
    詳之成年人購得具有殺傷力之空氣槍一枝，並自斯時起未經
    許可而持有之，作為驅趕其所營果園附近猴群之用。嗣於九
    十五年一月二十六日上午十時許，在臺南縣白河鎮曾文水庫
    東口廢棄之露營營區後方山坡地鐵皮屋其住處內，為警持搜
    索票，在其上址臥室床鋪下抽屜後方查獲，並扣得上開空氣
    槍一枝（槍枝管制編號0000000000號，含小型高
    壓氣體鋼瓶一個）。
二、案經臺南縣警察局玉井分局報請臺灣臺南地方法院檢察署檢
    察官偵查起訴。
    理  由
壹、有罪部分：
一、訊據被告甲○○固不否認有於上揭時、地購入上揭空氣槍一
    枝，並於上揭時、地為警搜索查獲上揭空氣槍及鋼瓶等情，
    惟矢口否認有何違反槍砲彈藥刀械管制條例犯行，辯稱：伊
    購入上揭空氣槍時，以為是合法的，不知此舉構成犯罪云云
    。辯護人則為被告辯護：被告購入並持有上揭空氣槍之目的
    係在嚇阻其所營果園附近之猴群，欠缺違反槍砲彈藥刀械管
    制條例之主觀犯意云云。
二、經查：
  (一)被告於上揭時、地購入上揭槍枝一枝，並於上揭時、地為警
    搜索查獲上揭槍枝及鋼瓶等情，業據被告於警詢、偵訊及本
    院準備程序中供承不諱，且有槍枝一枝、鋼瓶一個扣案可稽
    ，並有搜索扣押筆錄、現場照片十張（警卷第十一至十五頁
    ）在卷可佐，此部分之事實堪信為真。
  (二)扣案之槍枝一枝經送請內政部警政署刑事警察局以性能檢驗
    法、試射法、動能測試法鑑驗結果，認該送鑑長槍一枝（槍
    枝管制編號0000000000號），係空氣長槍，以小
    型高壓鋼瓶內氣體為發射動力，可發射直徑約六釐米、重量
    約０‧八八公克之鋼珠，經實際試射三次結果，測得鋼珠發
    射速度分為一三０、一０九、一四三公尺／秒，計算其動能
    分為七‧四四、五‧二三、九焦耳，換算其單位面積動能分
    為二六‧三０、十八‧四九、三一‧八二焦耳／平方公分；
    該送鑑鋼瓶一瓶，認係小型高壓氣體鋼瓶。此有內政部警政
    署刑事警察局九十五年四月二十五日刑鑑字第０九五００一
    八四四一號槍彈鑑定書一份在卷可稽（九十五年度偵字第二
    七一四號卷第十七至二十頁）。而有關於殺傷力之相關數據
    ，依該局針對活豬進行射擊測試之結果，彈丸單位面積動能
    達每平方公分二十四焦耳者，則足以穿入豬隻皮肉層，另依
    日本科學警察研究所之研究結果，彈丸單位面積動能達每平
    方公分二十焦耳者，則足以穿入人體皮肉層，此有前揭槍彈
    鑑定書可憑。上開槍彈鑑定書所載三次試射結果，其中二次
    （即每平方公分二六‧三０及三一‧八二焦耳）之單位面積
    動能均高於每平方公分二十四焦耳，另一次（即每平方公分
    十八‧四九焦耳）則略低於二十焦耳，顯見扣案之空氣槍具
    有足以穿入人體皮肉層而傷害人體之高度危險，應認具有殺
    傷力，而屬槍砲彈藥刀械管制條例第四條第一項第一款所指
    具有殺傷力之空氣槍無誤。辯護人雖為被告辯稱：被告最初
    係購得空氣槍及ＢＢ彈，本件槍彈鑑定書係刑事警察局自行
    裝填鋼珠進行試射，若以ＢＢ彈作試射，應無殺傷力云云，
    然被告於警詢中即自承平日係裝填ＢＢ彈或「小鋼珠」以嚇
    阻動物等語（警卷第三頁），顯見被告尚曾使用鋼珠進行射
    擊無誤，況且，有關於扣案槍枝是否具有殺傷力乙節，本即
    應由鑑定機關以適用之彈丸進行試射而為認定，司法實務上
    ，縱令同時扣得槍、彈，倘以扣案之子彈試射結果並無殺傷
    力，經裝填適用之子彈試射結果具有殺傷力者，仍應認扣案
    槍枝具有殺傷力，是辯護人此部分所辯亦無足採。
  (三)被告雖辯稱係在夜市內購得扣案之空氣槍，因此認為合法云
    云，然而，被告於檢察官偵訊中即供稱：伊在夜市購買時，
    有問賣伊之人，對方說那是沒有違法的等語（九十五年度偵
    字第二七一四號卷第九頁），顯見被告於購入之際，對於持
    有該空氣槍可能違法乙節曾有所懷疑；且觀之卷內搜索扣押
    時攝得之照片可知，扣案之空氣槍係在被告床鋪下抽屜後方
    起獲（警卷第十三頁下方、第十四頁上方），此經被告自承
    無訛（本院卷第四一頁），倘被告主觀上確信自己係合法持
    有，又何須將空氣槍刻意藏放在如此隱密不易為他人發覺之
    處所？益徵被告此部分辯解有所不實。
  (四)被告及辯護人雖辯稱持有扣案空氣槍之目的係在嚇阻猴群、
    保護果園之用，並無非法持有空氣槍之犯意，且於本院準備
    程序中提出照片十五張為證（本院卷第二四至二六頁）。觀
    之警卷照片中，被告居住之上開鐵皮屋確實係在山坡地上，
    附近樹叢十分茂密，且被告係種植果樹務農為生，迭據被告
    於警詢、偵訊、本院準備程序及審理中供陳在卷，被告及辯
    護人提出之前揭照片十五張中，亦確實攝得多株果樹無誤，
    雖未同時攝得猴群出沒，然山區時有野生動物偷食等待成熟
    之果實，此部分供述尚與一般經驗法則無違，堪以採信。然
    此部分僅屬被告持有上揭空氣槍之動機，尚不影響於其具有
    未經許可持有具殺傷力之空氣槍之主觀犯意之認定，辯護人
    上揭所辯顯有誤會。
  (五)綜上所述，足認被告上揭所辯均係事後卸責之詞，委無足採
    。本案事證明確，被告犯行堪以認定，應依法論科。
三、論罪科刑：
  (一)查被告持有之前揭槍枝一枝係屬槍砲彈藥刀械管制條例第四
    條第一項第一款所定之空氣槍。按未經許可持有具殺傷力之
    空氣槍者，其持有之繼續，為行為之繼續，而非狀態之繼續
    ，亦即一經持有該槍，罪即成立，但其犯罪行為之完結須繼
    續至持有行為終了時為止（最高法院九十二年度臺非字第九
    一號判決意旨可資參照）。次按槍砲彈藥刀械管制條例第八
    條第四項業於九十四年一月二十六日修正公布，並於同年一
    月二十八日施行。查被告於本院準備程序中即自承係自九十
    三年農曆年節（國曆二月）過後購得並自斯時起持有前揭空
    氣槍一枝至九十五年一月二十六日查獲時止，因其行為終了
    時點前述新法業已修正施行，並無新舊法比較適用之問題，
    是核被告所為，係犯現行槍砲彈藥刀械管制條例第八條第四
    項之未經許可持有空氣槍罪。
  (二)又刑法第五十九條關於減刑之規定，雖於九十四年二月二日
    修正公布，並於九十五年七月一日施行，然此乃法院就刑之
    裁量及酌減審認標準見解之明文化，非屬法律變更（最高法
    院九十五年度第八次刑事庭會議內容參照），此部分毋庸為
    新舊法比較，應逕行適用新法。被告所犯上開罪名之法定刑
    ，係三年以上十年以下有期徒刑，併科新臺幣七百萬元以下
    罰金，然被告持有扣案空氣槍之目的僅在保護其辛苦種植之
    果園，且前揭空氣槍之殺傷力較低，本案亦查無被告持槍從
    事其他不法行為之任何事證，以被告觸犯本罪之原因背景及
    具體情狀，顯屬情輕法重，在客觀上足以引起社會一般人之
    同情，縱使宣告法定最低度刑猶嫌過重，爰依刑法第五十九
    條之規定，予以酌減其刑。
  (三)爰審酌被告於十餘年前曾有違反麻醉藥品管理條例之前科紀
    錄，有臺灣高等法院被告前案紀錄表附卷可參，教育程度為
    國中畢業，智識程度不高，犯後並未坦承全部犯行，及其持
    有期間長達一年，對於社會治安仍具有相當之危害性等一切
    情狀，量處如主文所示之刑。
  (四)再被告行為後，刑法第四十二條關於易服勞役之折算標準，
    亦併同於上述日期修正公布施行。修正前刑法第四十二條第
    二項前段規定：「易服勞役以一元以上三元以下折算一日。
    」又被告行為時之易服勞役折算標準，業據修正前罰金罰鍰
    提高標準條例第二條前段（現已刪除）規定，就其原定數額
    提高為一百倍折算一日，則本件被告行為時之易服勞役折算
    標準，應以銀元三百元折算一日，經折算為新臺幣後，應以
    新臺幣九百元折算一日。惟修正後刑法第四十二條第三項前
    段規定：「易服勞役以新臺幣一仟元、二仟元或三仟元折算
    一日」。比較修正前後之易服勞役折算標準，以修正後之規
    定，較有利於被告，是應依刑法第二條第一項後段，適用修
    正施行後刑法第四十二條第三項前段規定，諭知易服勞役之
    折算標準。
  (五)另被告行為後，刑法第七十四條關於緩刑之規定亦併同於上
    述日期修正公布施行，此部分應逕行適用新法（最高法院九
    十五年度第八次刑事庭會議內容參照）。查被告前因違反麻
    醉藥品管理條例案件，經判處有期徒刑四年三月確定，於八
    十六年十月九日執行完畢，是其雖曾因故意犯罪受有期徒刑
    以上刑之宣告，然於執行完畢後，五年以內未曾再因故意犯
    罪受有期徒刑以上刑之宣告，有前述前案記錄表可憑，僅因
    希冀保護果樹收成，一時失慮，致罹刑典，經此偵查及審判
    程序，應知警惕，信無再犯之虞，本院認前揭所宣告之刑，
    以暫不執行為適當，爰併諭知緩刑三年，以勵自新。惟因被
    告係對於法律常識不足及法治觀念欠缺致觸犯本罪，本院為
    使被告不再觸法，爰於被告緩刑期內另付保護管束，以收緩
    刑實效。
  (六)扣案之空氣槍一枝（槍枝管制編號0000000000號
    ，含小型高壓氣體鋼瓶一個）確實具有殺傷力，業經鑑驗如
    前所述，為違禁物，應依刑法第三十八條第一項第一款，不
    問屬於被告所有與否，予以宣告沒收。
貳、不另為無罪諭知部分：
一、公訴意旨另以：被告於九十五年一月二十六日上午十時許，
    為警持搜索票在臺南縣白河鎮曾文水庫東口廢棄之露營營區
    後方山坡地鐵皮屋其住處內，查獲管制刀械十字弓一把暨十
    字弓用箭八支，因認被告尚涉有槍砲彈藥刀械管制條例第十
    四條第三項之未經許可持有刀械罪嫌等語。
二、按犯罪事實應依證據認定之，無證據不得認定犯罪事實，又
    不能證明被告犯罪者，應諭知無罪之判決，刑事訴訟法第一
    百五十四條第二項、第三百零一條第一項前段分別定有明文
    。次按槍砲彈藥刀械管制條例第四條第三款就刀械之定義，
    係明定為：指武士刀、手杖刀、鴛鴦刀、手指虎、鋼（鐵）
    鞭、扁鑽、匕首及其他經中央主管機關公告查禁，非供正當
    使用具有殺傷力之刀械。依條文文意可知，此之「刀械」，
    仍須以「具有殺傷力」為其要件，始屬槍砲彈藥刀械管制條
    例所管制之範圍。若未具有殺傷力，縱令持有，亦無從該當
    於槍砲彈藥刀械管制條例第十四條第三項之未經許可持有刀
    械罪嫌。
三、公訴意旨認被告尚涉有上開罪嫌，無非係以被告於警詢及偵
    訊中之供述、扣得之十字弓一把暨十字弓用箭八支、卷附臺
    南縣警察局九十五年二月二十四日南縣警保字第０九五００
    ０八二四八號函文，資為論據。
四、訊據被告堅決否認有何未經許可持有管制刀械之罪嫌，辯稱
    ：扣案之十字弓一把暨十字弓用箭八支，係伊向該鐵皮屋屋
    主借用該屋時，即存放在屋內，伊不知係何人所有，就將弓
    箭放在屋裡，未曾使用等語。辯護人則為被告辯護：被告對
    於刑度較重之持有空氣槍之事實既自願坦承，顯見被告對其
    並未持有弓箭之供述為真，且上開鐵皮屋並非被告所有，被
    告自不敢任意丟棄屋內弓箭等語。經查：
  (一)被告於上揭時、地為警搜索查獲扣案之十字弓一把暨十字弓
    用箭八支等情，有十字弓一把暨十字弓用箭八支扣案可稽，
    並有前揭搜索扣押筆錄暨現場照片在卷可佐，且為被告所不
    爭，此部分之事實堪信為真。
  (二)本件扣案之十字弓一把，經送請臺南縣警察局鑑驗結果，雖
    認該查扣之十字弓一把係屬內政部於九十年十一月二十日以
    臺（九０）內警字第九０八一四八二號公告查禁之刀械，有
    臺南縣警察局九十五年二月二十四日南縣警保字第０九五０
    ００八二四八號函文暨所附圖例在卷可參（九十五年度偵字
    第二七一四號卷第十五至十六頁），然此僅係就扣案物品之
    外型與前揭圖例進行比對後得出之結果。被告於本院審理中
    則供稱曾試圖拉扯弓弦，但拉不起來等語（本院卷第四頁）
    。本院當庭勘驗扣案之十字弓一把暨十字弓用箭八支後，得
    悉：八支十字弓箭新舊不一，其中一支係鋁製，弓箭箭頭已
    經嚴重生銹，其餘均為木製箭柄，箭頭稍微生銹，弓箭之長
    度有二支較長，六支較短。十字弓之箭軌光滑脫漆，扳機及
    部分螺絲並未生銹，握把部位及槍托底螺絲釘生銹，且十字
    弓之弓弦無法扣住固定，故扳機無法擊發（本院卷第四十頁
    、第五四頁），換言之，因扣案之十字弓弓弦縱使用力往後
    拉，亦無法固定在軸柄之弦鉤上，而無法藉由弓弦收縮之推
    進力發射箭弩，顯見扣案之十字弓業已毀損無法使用，無從
    認定具有殺傷力。
  (三)綜上所述，本件扣案之十字弓一把及十字弓用箭八支，既無
    從認定具有殺傷力，無論被告有無基於己意持有上揭弓箭，
    均無成立上開罪嫌之餘地。因公訴意旨認此部分與上揭論罪
    科刑部分有想像競合犯之裁判上一罪關係，爰不另為無罪之
    諭知。至扣案之十字弓一把暨十字弓用箭八支，既非屬槍砲
    彈藥刀械管制條例所定具有殺傷力之管制刀械，即非違禁物
    ，又非被告所有供犯罪所用之物，本院無從宣告沒收，附此
    敘明。
據上論斷，應依刑事訴訟法第二百九十九條第一項前段，槍砲彈
藥刀械管制條例第八條第四項，（修正施行後）刑法第十一條前
段、第五十九條、第二條第一項後段、第四十二條第三項前段、
第七十四條第一項第二款、第九十三條第一項、第三十八條第一
項第一款、第二款，判決如主文。
本案經檢察官乙○○到庭執行職務。
中    華    民    國    95    年    11    月    7     日
                  刑事第五庭  審判長法  官  沈揚仁
                                    法  官  鄭文祺
                                    法  官  張婷妮
以上正本證明與原本無異。
如不服本判決，應於收受送達後10日內向本院提出上訴書狀（應
附繕本）。
                                    書記官  陳姿利
中    華    民    國    95    年    11    月    8     日
附錄本案論罪科刑法條
槍砲彈藥刀械管制條例第八條第四項
未經許可，持有、寄藏或意圖販賣而陳列第一項所列槍枝者，處
三年以上十年以下有期徒刑，併科新臺幣七百萬元以下罰金。


司法院資訊處製作；財團法人民間司法改革基金會備份。
